最高法院民事裁定　　　　　　　　　 111年度台上字第1636號
上　訴　人　連康國際控股有限公司（下稱連康國際公司）

法定代理人　Jennifer Terrado TAGULAO

上　訴　人　連康電子股份有限公司（下稱連康電子公司）

法定代理人　黃秋祝
共　　　同
訴訟代理人　張鴻欣律師
　　　　　　張嘉玲律師
被 上訴 人　華南商業銀行股份有限公司

法定代理人　黃俊智
訴訟代理人　謝昆峯律師
　　　　　　余瑋迪律師
上列當事人間請求清償債務事件，上訴人對於中華民國111年2月
15日臺灣高等法院第二審判決（110年度重上字第200號），提起
上訴，本院裁定如下：
    主  文
上訴駁回。
第三審訴訟費用由上訴人負擔。
    理  由
本件上訴人連康電子公司、被上訴人之法定代理人已分別變更為
黃秋祝、黃俊智，有股份有限公司變更登記表、經濟部民國 111
年7月14日函、被上訴人111 年7月19日函等影本可稽，其各自聲
明承受訴訟，均無不合。
次按上訴係當事人對於所受不利益終局判決聲明不服，請求上級
審予以廢棄或變更，求為更有利判決之訴訟行為。故上訴唯就原
判決不利於己部分，始得為之。查被上訴人依消費借貸契約，請
求上訴人連康國際公司給付美金224萬9,229.7元及如第一審判決
附表一所示利息、違約金（合稱系爭債務），業經第一審諭知連
康國際公司如數給付確定在案，原審就系爭債務判命連康電子公
司應與連康國際公司負不真正連帶責任（詳下述），對連康國際
公司並無不利，復無連康國際公司已解散，應由清算人承受訴訟
之事證，其提起本件上訴，自不合法。
又按上訴第三審法院，非以原判決違背法令為理由，不得為之；
又判決不適用法規或適用不當者，為違背法令；且提起上訴，上
訴狀內應記載上訴理由，表明原判決所違背之法令及其具體內容
，暨依訴訟資料合於該違背法令之具體事實，其依民事訴訟法第
469條之1規定提起上訴者，並應具體敘述為從事法之續造、確保
裁判之一致性或其他所涉及之法律見解具有原則上重要性之理由
。同法第467條、第468條、第470條第2項定有明文。是當事人提
起上訴，如依同法第469 條規定，以原判決有所列各款情形之當
然違背法令為理由，其上訴狀或理由書應表明該判決有合於各該
條款規定情形之具體內容，及係依何訴訟資料合於該違背法令之
具體事實；如依同法第469條之1規定，以原判決有前條以外其他
不適用法規或適用不當為理由，其上訴狀或理由書應表明該判決
所違背之法令條項，或有關司法院解釋或憲法法庭裁判字號，或
成文法以外之習慣或法理、法則等及其具體內容，暨係依何訴訟
資料合於該違背法令之具體事實，並具體敘述為從事法之續造、
確保裁判之一致性或其他所涉及之法律見解具有原則上重要性之
理由。上訴狀或理由書如未依上述方法表明，或其所表明者與上
開法條規定不合，即難認為已合法表明上訴理由，其上訴自非合
法。本件上訴人連康電子公司對原判決於其不利部分提起上訴，
雖以該部分判決違背法令為由，惟核其上訴理由狀所載內容，係
就原審取捨證據、認定事實、解釋意思表示及契約、適用法律之
職權行使，所論斷：連康國際公司因向被上訴人借貸未依約還款
，積欠系爭債務，連康電子公司於105年3月30日簽發票面金額新
臺幣1億0,050萬元、到期日106 年10月30日、連康國際公司背書
之系爭本票，經提示後未獲付款，兩造嗣於107年1月29日簽署系
爭協議，約定連康電子公司就系爭債務負連帶責任。系爭協議雖
因條件未成就而不生效力，被上訴人亦非基於票據關係請求連康
國際公司給付，連康電子公司無須依系爭協議及票據關係負連帶
責任。然系爭本票早於系爭協議簽訂前即未獲兌付，其效力不因
系爭協議未能生效而受影響。衡諸被上訴人與連康國際公司長期
以連康電子公司簽發本票、由連康國際公司背書之模式進行交易
，連康電子公司為被上訴人設定最高限額抵押權所擔保之內容，
亦未排除系爭本票債務，上訴人復未舉證系爭本票僅供擔保連康
電子公司本身之債務，堪認被上訴人得就系爭債務未逾系爭本票
面額之範圍內，請求連康電子公司負票據責任，並與連康國際公
司成立不真正連帶債務。從而，被上訴人備位依票據法第124 條
準用同法第85條規定，請求連康電子公司如數給付系爭債務，並
與連康國際公司負不真正連帶責任，為有理由，應予准許，另說
明兩造其餘攻防方法及所用證據，於判決結果無礙，不逐一論列
等情，指摘為不當，並就原審已論斷者，泛言未論斷、論斷矛盾
、違反證據法則、闡明義務或違法，而非表明依訴訟資料合於該
違背法令之具體事實，更未具體敘述為從事法之續造、確保裁判
之一致性或其他所涉及之法律見解具有原則上重要性之理由，難
認已合法表明上訴理由。依首揭說明，應認其上訴為不合法。末
查，被上訴人聲明承受訴訟前所列法定代理人張振芳，原擔任公
司總經理職位（原審卷375、407、410 頁），於其任內就授信借
貸業務，有合法代表被上訴人起訴之權限。本件並無訴訟未經合
法代理之情事，亦無當事人不適格。另民事訴訟法第199 條規定
審判長之闡明義務或闡明權之行使，應限於辯論主義範疇，審判
長並無闡明令當事人提出新訴訟資料之義務。原審業已協助兩造
整理爭點，本件聲明、陳述或主張之法律關係，復無不明瞭或不
完足之處，自無行使闡明權之必要。另當事人就有爭執之事項，
經受訴法院協助整理並協議簡化，而限縮或排除原所提出之爭點
者，具有民事訴訟法第270條之1第3 項規定之拘束效力。連康電
子公司在第一審程序，雖曾提出票據法第14條第2 項規定之對價
抗辯。惟其於原審具狀表明之爭點，除未再列載上述爭執事項外
，於原審受命法官行準備程序，使兩造整理並協議簡化爭點時，
亦稱「別無其他爭點提出」、「目前沒有證據請求調查」，更於
言詞辯論期日表示無其他主張、舉證，並就調查證據之結果為辯
論及補充陳述（原審卷87、258、263、351至352、419 頁）。則
連康電子公司指摘原審判決不備理由、違反闡明義務、訴訟程序
有重大瑕疵云云，不無誤會。均附此敘明。
據上論結，本件上訴為不合法。依民事訴訟法第481條、第444條
第1項、第95條、第78條，裁定如主文。
中    華    民    國   111    年    9     月    28    日
                      最高法院民事第三庭
                          審判長法官  沈  方  維  
                                法官  鍾  任  賜  
                                法官  方  彬  彬  
                                法官  蔡  和  憲  
                                法官  陳  麗  芬  
本件正本證明與原本無異
                                      書  記  官
中    華    民    國   111    年    10    月    7     日